【裁判字號】    96,訴,1219
【裁判日期】    970130
【裁判案由】    毒品危害防制條例
【裁判全文】
臺灣基隆地方法院刑事判決              96年度訴字第1219號
公  訴  人  臺灣基隆地方法院檢察署檢察官
被      告  甲○○
                    （另案在臺灣基隆監獄執行中）
上列被告因違反毒品危害防制條例案件，經檢察官提起公訴（96
年度毒偵字第2820號），被告並為有罪陳述，本院合議庭乃裁定
由受命法官獨任以簡式審判程序進行審理，並判決如下：
    主  文
甲○○施用第一級毒品，累犯，處有期徒刑柒月。
    事  實
一、前案紀錄：
  (一)甲○○前因初犯施用毒品案件，經觀察、勒戒後，認無繼續
    施用毒品之傾向，於民國92年11月7 日經釋放出所，並由臺
    灣基隆地方法院檢察署檢察官於92年11月6 日，以92年度毒
    偵字第1004號為不起訴處分確定。
  (二)又分別因(甲)犯過失致死等案件，經本院於89年12月20日，以
    89年度交訴字第61號判決有期徒刑一年、八月，應執行有期
    徒刑一年六月確定；(乙)二犯施用毒品案件，由臺灣基隆地方
    法院檢察署檢察官提起公訴，經本院於93年12月22日，以93
    年度訴字第721 號判決有期徒刑六月確定；(丙)三犯施用毒品
    案件，由臺灣臺南地方法院檢察署檢察官提起公訴，經臺灣
    臺南地方法院於94年6 月27日，以94年度訴字第688 號判決
    有期徒刑八月確定；(丁)犯搶奪案件，經臺灣臺南地方法院於
    94年6 月30日，以94年度訴字第688 號判決有期徒刑八月確
    定。所犯(甲)(乙)(丙)(丁)四案，則或經合併定其應執行之刑，或經
    合併計算執行期間，94年3 月7 日發監執行、96年2 月6 日
    假釋出監。乃保護管束期間猶未屆滿，甲○○復因違反保安
    處分執行法第七十四條之二且其情節重大，致由原執行機關
    即臺灣臺南監獄檢具撤銷假釋報告表陳請法務部以96年7 月
    13日法矯字第0960902614號函准辦理撤銷假釋在案，並經臺
    灣臺南地方法院檢察署檢察官聲請臺南地方法院以96年度聲
    減字第2421號刑事裁定，就首開(甲)(丙)(丁)三案各減其刑期二分
    之一，暨就所犯(甲)案及(丙)(丁)二案，分別定其應執行之刑。經
    重予計算執行期間結果，因已無殘餘刑期亟待執行，致所犯
    (甲)(乙)(丙)(丁)四案，於96年2 月6 日經釋放出監以前，即已執行
    完畢（此部分構成累犯）。
  (三)其後，甲○○又四犯施用毒品案件，由臺灣基隆地方法院檢
    察署檢察官提起公訴，並經本院於96年7 月6 日，以96年度
    訴字第426 號判決有期徒刑六月確定，迄未執行完畢（尚不
    構成累犯）。
二、本案事實：
    甲○○猶不思戒除毒癮，復基於施用第一級毒品海洛因之犯
    意，於96年9 月5 日下午2 時，在基隆市○○區○○路396
    巷19號住處，將稀釋後之海洛因置入注射針筒再持以施打血
    管，藉以施用第一級毒品海洛因1 次。乃為警於同日下午5
    時20分，因另案在上址拘獲，經採其尿液送驗，結果呈嗎啡
    （海洛因代謝後尿液檢出成份）陽性反應，始悉上情。
三、案經基隆市警察局第三分局移送臺灣基隆地方法院檢察署檢
    察官偵查起訴。
    理  由
壹、程序事項
    本案被告甲○○所犯者非為死刑、無期徒刑、最輕本刑為三
    年以上有期徒刑之罪或高等法院管轄之第一審案件，其於準
    備程序進行中，先就被訴事實為有罪之陳述，經告知其簡式
    審判程序之旨，並聽取公訴人、被告之意見後，本院業已依
    刑事訴訟法第二百七十三條之一第一項規定，裁定由受命法
    官獨任以簡式審判程序進行本案之審理。
貳、實體事項
一、前揭事實業據被告甲○○於本院審理時坦承在卷；且被告為
    警查獲而採集之尿液檢體，經送請臺灣尖端先進生技醫藥股
    份有限公司以氣相層析質譜儀法為確認檢驗之結果，呈嗎啡
    （海洛因代謝後尿液檢出成份）陽性反應。此亦有臺灣尖端
    先進生技醫藥股份有限公司96年9 月21日濫用藥物檢驗報告
    暨足相對應之尿液檢體對照表各1 紙在卷可憑；參之以酵素
    免疫分析或薄層定性分析等方式為初步篩檢者，檢驗結果雖
    有相當程度偽陽性之可能，然以氣（液）相層析、質譜分析
    之儀器為交叉確認者，檢驗結果出現偽陽性之機率則極低，
    因而具有公信力，核足為對涉嫌人不利之認定；暨一般人注
    射海洛因經體內吸收代謝約30分鐘以後，乃轉換以嗎啡為主
    要成份（主要型態），陸續隨尿液排出體外，並以最初6 至
    12小時之排泄量最多。若以日計，約有80% 之毒品代謝物（
    嗎啡），可在注射後24小時以內隨尿液排出體外，至其他剩
    餘劑量則可在數日內分別隨尿液排出體外；尤以「毒品施用
    後於尿液、血液中可檢出之最大時限，與施用劑量、施用頻
    率、施用方式、施用者飲水量之多寡、個人體質、代謝情況
    、檢體收集時間點及所用檢測方法之靈敏度等因素有關，因
    個案而異。依據Clarke's Isolation Identification of D
    rugs第二版記載，血液中藥物之半衰期（濃度減半所需時間
    ）分別為古柯鹼0.7-1.5 小時、海洛因3 分鐘（其代謝物為
    嗎啡2-3 小時）、嗎啡2-3 小時、大麻20-36 小時、安非他
    命12小時（當尿液偏酸性時，為4-8 小時）、甲基安非他命
    9 小時、Ketamine 2-4小時，而MDMA約8.49小時。一般於尿
    液中可檢出之最大時限，古柯鹼為施用後1-4 天、海洛因2-
    4 天、嗎啡2-4 天、大麻1-10天、安非他命1-4 天、甲基安
    非他命1-5 天、MDMA1-4 天、MDA1-4天、Ketamine2-4 天。
    」此復曾經法務部調查局以90年4 月12日陸(一)字第901333
    35號函、行政院衛生署藥物食品檢驗局以92年7 月23日管檢
    字第0920005609號函釋在案。勾稽以觀，足見被告於本院審
    理時之任意性自白，與事實相符，堪可採信。再者，被告查
    有如本判決事實欄一所載施用毒品之前案紀錄。觀諸卷附臺
    灣高等法院被告前案紀錄表、不起訴處分書、刑事判決之內
    容即明。從而，本案事證明確，被告於初犯施用毒品案件之
    五年以內，再犯施用毒品之犯行，堪可認定，應依法論科。
二、論罪科刑：
  (一)查海洛因、安非他命類分別係毒品危害防制條例所列管之第
    一級、第二級毒品，此為該條例第二條第二項第一款、第二
    款所明定。按犯毒品危害防制條例第十條之罪（施用毒品罪
    ）者，檢察官應聲請法院裁定，令被告入勒戒處所觀察、勒
    戒，經勒戒處所陳報，認受觀察、勒戒人無繼續施用毒品傾
    向者，應即釋放，並為不起訴之處分；認有繼續施用毒品傾
    向者，即應聲請法院裁定令入戒治處所強制戒治，俟強制戒
    治期滿釋放，再為不起訴之處分。惟依上揭規定觀察勒戒或
    強制戒治執行完畢釋放後，五年內再犯毒品危害防制條例第
    十條之罪（施用毒品罪）者，檢察官即應依法追訴，毒品危
    害防制條例第二十條第一項、第二項、第二十三條第二項分
    別定有明文。
  (二)核被告於初犯施用毒品案件以後之五年以內，再犯施用第一
    級毒品海洛因之行為，係犯毒品危害防制條例第十條第一項
    之施用第一級毒品罪。被告持有第一級毒品海洛因之低度行
    為，應為施用第一級毒品之高度行為所吸收，不另論罪。
  (三)查起訴書雖誤繕被告施用毒品之時間暨地點，然此業據蒞庭
    檢察官於未變動其社會基本事實同一性之前提下，當庭更正
    如本判決事實欄之所載，此有本院審判筆錄在卷可稽；核此
    更正範圍，亦無礙於原起訴所特定之事實。本於檢察一體之
    原則，本院當以蒞庭檢察官所到庭更正者，為起訴所指之犯
    罪時、地。
  (四)被告核有如本判決事實欄一(二)所載之犯罪科刑及刑之執行情
    形，此除有臺灣高等法院被告前案紀錄表在卷可稽，並經本
    院職權調取臺灣臺南地方法院檢察署96年度執減更字第5178
    號執行全卷核閱無訛，且有臺灣臺南地方法院96年度聲減字
    第2421號刑事裁定、臺灣臺南監獄96年7 月6 日南監明教字
    第0960006147號撤銷假釋報告表、法務部96年7 月13日法矯
    字第0960902614 號函各1 件附卷足考。乃於前案有期徒刑
    執行完畢後，五年以內，故意再犯本起最重本刑有期徒刑以
    上之罪，為累犯，應依刑法第四十七條第一項規定，加重其
    刑。
  (五)本院審酌被告犯罪之動機、吸食頻率、曾有施用毒品之前科
    仍不知戒除，惟慮及其犯後坦承犯行、所犯乃戕害自己身心
    健康，尚未危及他人等一切情狀，量處如主文所示之刑。末
    以，犯罪在96年4 月24日以前，且所犯復非「中華民國九十
    六年罪犯減刑條例第三條第一項所列各罪且經宣告死刑、無
    期徒刑或逾有期徒刑一年六月之刑」者，方得適用中華民國
    九十六年罪犯減刑條例第二條第一項第三款減其刑期或金額
    二分之一。茲就本案而論，被告實行犯罪之時間，既係96年
    9 月5 日（詳如前述），則其當與旨揭減刑要件不符，而無
    從邀此減刑之寬典。從而，本案尚不在應適用中華民國九十
    六年罪犯減刑條例第二條第一項第三款規定予以減刑之列，
    併此指明。
據上論斷，應依刑事訴訟法第二百七十三條之一第一項、第二百
九十九條第一項前段，毒品危害防制條例第二十三條第二項、第
十條第一項，刑法第十一條前段、第四十七條第一項，判決如主
文。
本案經檢察官乙○○到庭執行職務。
中    華    民    國    97    年    1     月    30    日
                  刑事第四庭法  官  王慧惠
以上正本證明與原本無異。
如不服本判決應於收受本判決後10日內向本院提出上訴書狀，其
未敘述上訴理由者，並得於提起上訴後10日內向本院補提理由書
狀（均須按他造當事人之人數附繕本）「切勿逕送上級法院」。
中    華    民    國    97    年    1     月    30    日
                            書記官  王一芳
附錄論罪法條：
毒品危害防制條例第10條第1項
施用第一級毒品者，處 6 月以上 5 年以下有期徒刑。


司法院資訊處製作；財團法人民間司法改革基金會備份。
